【裁判字號】    95,上訴,1803
【裁判日期】    951026
【裁判案由】    擄人勒贖等
【裁判全文】
臺灣高等法院刑事判決                95年度上訴字第1803號
上  訴  人
即  被  告  丙○○
                      樓
                    （另案於臺灣臺北戒治所戒治中）
指定辯護人  本院公設辯護人己○○
上列上訴人因擄人勒贖等案件，不服臺灣臺北地方法院94年度重
訴字第79號，中華民國95年3 月31日第一審判決（起訴案號：臺
灣臺北地方法院檢察署94年度偵字第18533 號），提起上訴，本
院判決如下：
    主  文
原判決關於丙○○部分撤銷。
丙○○共同意圖勒贖而擄人，累犯，處有期徒刑陸年。扣案如附
表所示之物均沒收。
    事  實
一、丙○○於民國87年間，因違反藥事法案件，經臺灣板橋地方
    法院以87年度訴字第22號判處有期徒刑3年5月，復因犯施用
    第一級毒品案件，經臺灣板橋地方法院以88年度訴字第 908
    號判處有期徒刑10月，並接續執行，又因犯遺棄罪，經臺灣
    高等法院以88年度少連上訴字第244 號判處有期徒刑1年6月
    ，而上開施用第一級毒品罪及遺棄罪，經臺灣板橋地方法院
    92年度聲字第1172號裁定合併應執行有期徒刑1年4月，於93
    年5月4日縮刑假釋，刑期已於93年8 月23日屆滿（構成累犯
    ）。
二、乙○○於93年5、6月間，經友人介紹至臺北市萬華區○○○
    道120巷38弄22號3樓丙○○之母戊○○○所經營之麻將賭場
    後，即多次前往上址賭博，而成為賭場之常客，丙○○因而
    與乙○○認識。丙○○因覬覦乙○○之財力，竟與甲○○（
    經原審判處有期徒刑4 年，甲○○撤回上訴）共同謀議以乙○○設局詐賭為名欲行擄人勒贖之實，謀議既定後，於94年
    3月4日上午6 時許，乙○○與真實姓名不詳綽號「阿健」、
    「永正」、「阿梅」等人，在上址輪流以麻將賭博財物之際
    ，丙○○即與甲○○及數名真實姓名年籍不詳之成年男子，
    共同基於意圖勒贖而擄人之犯意聯絡，由丙○○依預定計劃
    開啟上址鐵門，讓4 名分持不明槍械（無證據證明係槍砲彈
    藥刀械管制條例之槍械）、球棒（以上兇器均未扣案）之成
    年男子（下稱該等不明男子）進入屋內，另有數目不詳之成
    年人於樓下車上接應，接著，由持槍男子指著乙○○頭部，
    喝令乙○○起身與其等一起離開，將乙○○強行押至不詳車
    號之自小客車後座，由其中2人 分坐乙○○左右以控制乙○○之行動，全部分乘2 輛汽車，沿環河快速道路往淡水方向
    行駛，途中分坐乙○○左右之2 名不明男子對乙○○稱：「
    有朋友遭你詐賭，在丙○○住處輸了100 多萬元」，乙○○
    否認詐賭，該2 名男子即出手毆打乙○○，並對乙○○恫稱
    ：「須付賠償金200 萬元，否則山上已挖好洞，要將你埋掉
    」等語要求其給付贖金，致使人單勢薄之乙○○心生畏懼，
    向該等不明男子哀求贖金過高，其目前僅能湊到20萬元現金
    ，惟該等不明男子認數目太少，接續動手毆打乙○○，致乙○○受有左眼周挫傷、胸部挫傷等傷害（傷害部分未據告訴
    ），嗣車行至臺北縣五股鄉觀音山區某公墓旁，該等不明男
    子仍要求乙○○付款或找人籌錢幫忙；嗣甲○○於同日上午
    9時許，另駕駛其所有車牌號碼YV-0879號自小客車到達後，
    旋坐上乙○○所乘自小客車，以脅迫口吻向乙○○稱：「某
    朋友在戊○○○經營之賭場遭你詐賭100餘萬元，應交付200
    萬元擺平」等語，乙○○仍以無法負擔鉅額款項為由要求降
    低金額，其間，乙○○以其所使用之0000000000號行動電話
    撥打其女友趙香華（按以夫妻相稱未有婚姻關係）所使用00
    00000000號行動電話，要求趙香華籌錢，甲○○亦親自與趙
    香華洽談如何取贖，嗣於當日上午10時許，甲○○為達勒贖
    之目的，遂同意以100 萬元成交，但須先付20萬元，其餘款
    項每星期付款1 次，贖款談定後，乙○○再指示趙香華至臺
    北市○○區○○路2段222號之「臺北國際商業銀行」交付贖
    款20萬元。之後甲○○及該等不明男子再共同將乙○○押上
    前揭自小客車，驅車前往取贖地點，途中甲○○為掩飾其擄
    人勒贖犯行，乃指示某不詳男子下車購買本票及十行紙，在
    車上喝令乙○○簽立票號363976、363977、363978（原判決
    誤載為0000000） 號，發票日均為94年3月4日，到期日依序
    為94年3月4日、同年月11日、同年月18日，面額依序為20萬
    元、30萬元、50萬元之本票各1 紙，並強迫乙○○按其等所
    唸，書寫出具內容為：「本人乙○○在萬大路蘭姊住所，合
    同如意、阿順、宏文打麻將詐賭，經牌友發現，且本人在自
    由意識下一概承認，經過雙方溝通協調願以壹佰萬元整做為
    和解賠償金。恐口（說）無憑，特立此書」之自白書，使乙○○行無義務之事，以供日後逼款之用。趙香華接獲乙○○
    求贖電話後，旋委託友人吳世芳攜帶現金20萬元（由趙香華
    匯款予吳世芳），至臺北市○○區○○路2段222號之臺北國
    際商業銀行交付予受甲○○指示而下車取款之不詳男子，該
    男子取得20萬元後，並交還該紙20萬元本票給吳世芳。甲○○等人取得贖款後，即於同日上午11時許，駕車搭載乙○○
    至臺北市○○○路、復興北路口釋放乙○○，乙○○至此始
    回復行動自由，計遭剝奪行動自由約5 小時，甲○○及該等
    不明男子所得贖金20萬元則由渠等朋分花用殆盡。嗣經臺灣
    臺北地方法院檢察署檢察官指揮臺北市政府警察局萬華分局
    派員持拘票，於94年9 月28日晚間11時30分許，在臺北市萬
    華區○○○道120巷38巷22號3樓拘提丙○○，及於同年月29
    日凌晨3 時許，在臺北縣泰山鄉○○路旁橋下拘提甲○○到
    案，且持搜索票在甲○○所有置於車牌號碼YV-0879 號自小
    客車上黑色手提包內扣得如附表所示上揭乙○○書立本票 2
    紙、自白書1份。另扣得與上揭本票票號相連之空白本票簿1
    本。始循線查悉上情。
三、案經臺北市政府警察局萬華分局報請臺灣臺北地方法院檢察
    署檢察官偵查起訴。
      理      由
甲、程序方面：
一、共同被告甲○○與丁○○及共同被告甲○○、被告丙○○與
    之監聽錄音：
    查上揭監聽錄音乃由臺灣臺北地方法院檢察署檢察官依據通
    訊保障及監察法第5 條第1項第1款核發之通訊監察書，依法
    執行通訊監察所得之電話錄音，此有臺灣臺北地方法院檢察
    署94年北檢秋監字第000067號及94年北檢大秋監續字第0001
    00號通訊監察書各1紙（見偵查卷第9至第12頁）及監聽譯文
    附卷可稽，是上揭通訊錄音乃依法取得之證據，合先敘明。
    又被告丙○○及共同被告甲○○對於有譯文所載之談話內容
    ，並不爭執（僅就其證明力有爭執），辯護人亦主張監聽譯
    文有證據能力而不請求勘驗（見本院卷第43頁），是本院逕
    就監聽譯文採為證據，而不再踐行勘驗程序，附此敘明。
二、證人丁○○警詢之證據能力：
    按被告以外之人於檢察事務官、司法警察官或司法警察調查
    中所為之陳述，與審判中不符時，其先前之陳述具有較可信
    之特別情況，且為證明犯罪事實存否所必要者，得為證據。
    刑事訴訟法第159條之2定有明文。本件，證人丁○○於警詢
    指認被告甲○○有於電話中告訴其自戊○○○所經營賭場綁
    走乙○○勒贖20萬元之事，是其與被告丙○○共同策劃推由
    手下小弟所為等情，於原審則翻異前供，改稱不記得，惟依
    警方監聽譯文所載，與證人丁○○警詢內容較相符（詳如下
    述），且據丁○○於本院證述警詢過程中警方並未以利誘、
    強暴、脅迫或其他不正方法取供等語，應認丁○○於警詢之
    供述，為上開傳聞法則之例外，而有證據能力。
乙：實體方面：
一、認定事實所憑證據及理由：
    訊據被告丙○○雖坦承：94年3月4日上午6 時許，乙○○在
    臺北市萬華區○○○道120巷38弄22號3樓其母親戊○○○經
    營之麻將場賭博時，有人敲門後由其應門，開門後，走進 4
    、5 個人，手上拿著木棍、球棒，以台語問：「林仔是哪一
    個？」，就把乙○○帶走之情，惟矢口否認有參與擄人勒贖
    之犯行，辯稱：當天我去開門的，看到門外有二人，因為他
    們說是「阿昌」（即丁○○）介紹來的，我才開門，我不知
    道那些人帶走乙○○的原因，且乙○○遭人帶走後，我馬上
    打電話給乙○○的太太趙香華，不知經過詳情，未參與犯罪
    云云。經查：
（一）上揭犯罪事實，業據證人即被害人乙○○於偵查及原審審
      理時，以證人之身分到庭，並在具結負擔偽證罪之心理處
      罰狀態下，接受檢察官、被告丙○○（及共同被告甲○○
      ）之選任辯護人交互詰問後證述明確，並有與其證述內容
      相符記載其受有前開傷害，由長庚紀念醫院臺北院區出具
      之診斷證明書（偵查卷第144 頁）附卷及其簽立之自白書
      （影本見偵查卷第41頁）、本票3 紙（影本見偵查卷第40
      頁）扣案可憑。並據證人趙香華於偵查中證稱：94年3月4
      日上午6 時許，戊○○○打電話給我，問：「我先生人呢
      ？」，我說：「不是在你家嗎？」，戊○○○才說我先生
      剛才被3、4個人押走了，我就一直打電話找我先生乙○○
      ，但都關機中，後來打通了，乙○○表示其在跟朋友談事
      情，突然聽到一個陌生男子的聲音稱：乙○○詐賭，我說
      ：怎麼可能，電話就被掛了，後來我接到乙○○所打電話
      要求我去銀行領20萬元，而且不要報警，等他的電話，我
      委託吳世芳幫我交領給對方等語（見偵查卷第221 頁），
      另證人吳世芳於警詢中亦證稱：其於94年3月4日上午接獲
      趙香華電話告知乙○○去打牌時，遭人強押帶走，並稱對
      方要求給付20萬元，嗣當日上午10時許，趙香華決定付給
      對方20萬元，請我幫她交付贖款，我就請她告知對方在臺
      北市○○區○○路2段222號「臺北國際商銀」大門口交付
      贖款，當時我在那等了一會兒後，就出現一名陌生男子問
      我是不是「小吳」，我說是，並要求對方先出示本票，對
      方拿出本票後，我就將20萬元交給對方，對方拿到錢就將
      本票給我，然後轉頭走離開現場，在該名取贖男子出現前
      2、3分鐘，我有看到車號YV-0879 號自小客車開到銀行旁
      的巷子內，交付贖款後，該男子往YV-0879 號自小客車停
      放方向走去，之後YV-0879 號又從同樣方向開出，我就立
      即記車號告訴警方等語在卷（見偵查卷第152至153頁），
      復於偵查中具結證述：當天是我送錢給對方，我在銀行外
      面等候時，有一人從旁邊巷子走出來，問我是否是小吳，
      我說是，他就向我拿20萬元，我向他取回本票，他就轉身
      走了，我看到車子從巷子出來，就記下車號提供給警方等
      語明確（見偵查卷第229 頁），益見被告丙○○為該等不
      明人士開門，乙○○即遭該等不明人士帶走並遭限制自由
      ，乙○○為求脫身而打電話求救，請趙香華為其籌付贖款
      20 萬元，並由吳世芳交付該20萬元給與駕駛YV-0879號自
      用小客車之人，乙○○嗣於上午11時遭釋放之事實明確。
（二）本案應再審究者，乃共同被告甲○○及其他共犯是否為討
      債而為本案犯行。
    (1)證人即被害人乙○○已於原審審理接受詰問時具結堅稱：
      並未有詐賭之事，與共同被告甲○○沒有債務糾紛，亦未
      積欠其他人債務等語（見原審卷第116、117頁）。
    (2)共同被告甲○○於獲案之初之警詢稱：「是阿忠去處理詐
      賭的事，帶回這些本票及自白書回來…說對方如果有跟我
      們處理，到時候他會打電話給我，叫我把錢匯進他大陸的
      戶頭…」云云（見偵查卷第44、45頁），於聲請羈押程序
      法官訊問時稱：「被害人有詐賭5、6百萬元，阿忠是其中
      一個被詐賭的人」云云（見原審聲羈卷第10頁），嗣於原
      審辯稱：「我有一個朋友阿忠，全名我不曉得，他是台中
      的哪裡人我也不曉得，年約四十歲，他的電話我忘記了，
      他打電話跟我講說他抓到一個詐賭的…阿忠沒有說他被騙
      了多少錢」云云（見原審卷第65頁背面），於本院稱：「
      乙○○出老千，阿忠把他抓到山上，乙○○承認詐賭，阿
      忠說他輸30、40萬元」云云（見本院卷第42頁），據上，
      究竟有無阿忠之人，被害人乙○○對阿忠詐賭所得金額若
      干，共同被告甲○○歷次陳述均不相同，而且，果若真有
      「阿忠」其人，何以共同被告甲○○甚且連其姓名、年籍
      、住所均無所知悉，以此交情，阿忠竟會將對被害人乙○○之債權憑證全數交給共同被告甲○○，再請甲○○將取
      得之金錢匯至大陸？此殊違常理。又如果真有「乙○○向
      阿忠詐賭，阿忠當天押走乙○○」之事，則被害人乙○○
      理應能認出將伊押走的「阿忠」，然被害人乙○○於事發
      後隨即報警時，當時警方尚未逮捕任一共犯，被害人卻隻
      字未提此重要線索供警方追查，且被害人乙○○於警詢、
      偵查及原審之證詞均證稱共同被告甲○○及其他不明男子
      向其稱「有朋友被你詐賭」之語，並非「阿忠」當場向被
      害人乙○○指摘詐賭，由此，均足認共同被告甲○○所辯
      「被害人乙○○向阿忠詐賭，阿忠前去討債」乙節，均無
      所憑，無從遽信。
    (3)再者，證人丁○○證稱係在上揭麻將場「看場倒茶」幫忙
      打雜之人，於本院審理中對於被害人乙○○至麻將場打牌
      之事證稱甚詳（見本院卷第147、148頁），惟證人丁○○
      於本院審理中對於「是否有阿忠之人與被害人乙○○打牌
      」之事，竟證稱全無所悉，更不知道是否有「乙○○贏阿
      忠錢」之事（見本院卷第148 頁），如果真有「乙○○向
      阿忠詐賭贏錢」之事，則何以證人丁○○連「阿忠」之人
      都無所悉，也不知道有此人與被害人乙○○打牌之事，又
      本案不惟丁○○不知道「阿忠」之人，與賭場本身關係甚
      密之被告丙○○本人，亦未提出「阿忠」之人，更未辯稱
      「被害人乙○○向阿忠贏錢」之事，則共同被告甲○○所
      稱受「阿忠」之託討債，應屬幽靈抗辯，亦可認共同被告
      甲○○所辯上情，應為卸責而為之托詞，難以採信。此外
      ，共同被告甲○○已經於94年 4月24日之電話中向證人丁○○自承「與賭客沒有關係，也不認識賭客」之情（詳（
      三）(1)之理由），由此益徵被害人乙○○所證並未欠債乙
      節應屬事實。
（三）再應審酌者，乃被告丙○○是否參與本案。
    (1)依卷附通訊監察書所載，證人丁○○所使用之0000000000
      號電話與被告甲○○使用之0000000000號電話間，於94年
      4 月27日12時47分36秒通話內容為：
      「丁○○：…之前，他（指丙○○）老母那裡一個，4 個
                少年的衝進來押一個賭客去，說什麼詐賭，…
                ，那天是阿欽（指丙○○，下同），去開門的
                ，阿欽坐在客廳，剛坐下從隔壁走進來到後面
                看一看後回頭到客廳坐下而已，別人就按門鈴
                了，啊他（指丙○○）是誰，對方說是阿昌（
                指丁○○）叫來打麻將的，他開門，4個少年
                就衝進來了。
        甲○○：嗯。
        丁○○：…這條也拿20萬，啊這件事我是不知道，那天
                我去蘆洲，…，他老母（指丙○○之母陳高明
                月）來找我問我說，阿昌你在幹什麼？我問他
                母啊是什麼事情？問了我說，母啊，妳頭腦想
                一想，要人是我綁的，我不會叫他隨便說個名
                字，難道要說我的名，這樣會不會太誇張了，
                啊他老母說，所有一致大家沒經過投票同意一
                致通過說就是阿欽綁的，只是沒確定的證據而
                已，不然你早上5 點多，你不是在睡覺就是在
                打電話，你沒事會跑來隔壁，走到後面又走來
                坐下而已，一坐下人就來了，…世間上有這樣
                剛好的工作，對不對？啊你去開門你說不認識
                ，你說是阿昌叫你來打麻將的，啊你不認識你
                也要打電話給我，對不對？你也問我一下再開
                門。
        甲○○：啊說你的名就對了是不是？
        丁○○：對啊，阿欽說他問對方是誰？啊對方少年的說
                是阿昌叫他來打麻將，啊我如有朋友要去打牌
                ，我如果人不在，我還會打電話去交待，我每
                次都這樣。
        甲○○：啊那一條ㄟ？
        丁○○：啊那條押去簽100 萬本票，拿20萬而已。剩下
                的後來可能就沒拿的樣子，…那條就算是你綁
                的，你也沒必要挖我這個，嗆我這個名字，啊
                我那幾天剛好都沒進去，我實在氣尬，亂七八
                糟。（閒聊）
        甲○○：你剛才說的那個，你也不要再過嘴，你知不知
                道？你剛才說的那個有沒有？
        丁○○：嗯。
        甲○○：我說的你聽的懂嗎？
        丁○○：你有強碰到哦？，
        甲○○：你說阿欽啊！衝進去有沒有？
        丁○○：ㄟ。
        甲○○：那是我們的小弟（台語）。
        丁○○：哦。
        甲○○：你也不要再過嘴。
        丁○○：他哦！你和阿欽哦！
        甲○○：他拜託我的啦！
        丁○○：這實在是，你也說一下，要不然也不要說我的
                名字。
        甲○○：啊他說～啊這我不知道啦！反正我交待的過去
                你聽的懂嗎？
        丁○○：那這樣就是只拿20萬而已嘛？
        甲○○：對啦！
        丁○○：啊你們那的小弟拿多少？
        甲○○：啊他和我他要怎麼？
        丁○○：他不敢啊！
        甲○○：他不敢，…，他和我怎麼敢！又不是以前說，
                對不對？…你千萬不行和他老母說。
        丁○○：我知道啦！
        甲○○：千萬就不行，說了就不好意思，啊他（指林俊
                欽）一定說沒有，不然他（指丙○○）有什麼
                人。
        丁○○：我那時沒想到你，我想說他（指丙○○）和別
                人合作的。
        甲○○：你和他（指丙○○）在一起那麼久，對不對？
                他（指丙○○）也沒告訴你他有約我哦？
        丁○○：不敢說啦！我也告訴他（指丙○○）說，我問
                他有沒有，他說沒有，我說沒有是最好，如果
                是有…甲○○：我說我這個人，事實是詐賭啦
                ！
        丁○○：你說被押走的那個人喔！
        甲○○：他們一堆人，3、4個人全是。
        丁○○：你說去押人的是你家裡的，是不是？
        甲○○：對啦！
        丁○○：賭客和你們沒關係嘛？
        甲○○：沒啦！也不認識啦！
        丁○○：你隨便報一個名字也好，就要報我的名字
        甲○○：因為你現在在說，我才說給你聽，你聽懂嗎？
                啊我還以為你知道。
        丁○○：我還和阿欽說，你沒有最好，要我知道是誰嗆
                我的名字，我就和他輸贏。
        甲○○：阿欽這樣就不聰明了，隨便說個名字就好了嘛
                ！
        丁○○：就是嘛，問題是那些賭客會調侃啊？
        甲○○：阿欽這樣就不對了，他這樣心態不好
        丁○○：…認識他真倒楣
        甲○○：啊那些旁邊小弟的工作，…他真沒膽子，我們
                挺他他還沒膽（閒聊）
        甲○○：本票還在我這裡，那天阿欽一直要向我拿本票
                ，我不要給他。
        丁○○：他（指丙○○）拿本票幹什麼？他要去收哦？
        甲○○：不是不是，他會怕嘛，他不要留下證據，你聽
                得懂意思嗎？」
      查共同被告甲○○與證人丁○○於本院審理中對於曾於94
      年4 月27日12時47分許為上揭電話對話之事實，均不否認
      ，證人丁○○於94年9 月29日警詢中即已證述：通話是伊
      本人與甲○○之對話無誤，甲○○有在電話中告訴我是他
      的小弟做的等語明確（見偵查卷第158 頁）。顯認甲○○
      與丁○○確實曾經為上揭對話至為明確。而上揭丁○○與
      被告甲○○的對話內容，乃證人丁○○對於「被告丙○○
      稱94年3月4日上午開門讓人進去，是因為這些人說是丁○○介紹來的」乙事不能諒解，而向共同被告甲○○埋怨，
      甲○○則告訴丁○○不要再與別人談論此事，這件綁走賭
      場賭客的事，是被告丙○○找其一起做的，其派手下小弟
      前去賭場帶走乙○○，拿了20萬元，其不認識乙○○，和
      乙○○間無任何關係等語。衡情擄人勒贖情節重大，共同
      被告甲○○與被告丙○○間亦無何怨隙，斯時證人丁○○
      亦未懷疑被告甲○○參與，何以被告甲○○會於電話中不
      僅坦承自己參與本件勒贖之事，甚且提及被告丙○○共同
      策劃為之，進而要求丁○○不要再傳述出去，堪認共同被
      告甲○○上揭所稱之事實為真實。
    (2)本案被害人乙○○遭共犯強行押走之地點，係在臺北市萬
      華區○○○道120巷38弄22號3樓戊○○○經營之麻將賭場
      ，該處並非公共之場所，乃私密之私人居所，且遭強押的
      時間為上午6 時許，屬清晨之際，並非日常活動頻繁之時
      ，又被害人乙○○亦證稱並不認識強押伊的人，如此，當
      天強押被害人乙○○之人若非與上揭賭場有所淵源，而獲
      得充分資訊，其等何以對於被害人乙○○於當日清晨之際
      在該私密之賭場之行蹤明確掌握，再者，賭場為特殊場所
      ，通常多有圍事保護者，當日之歹徒若非充分知悉賭場之
      情況，又如何有把握冒然進入上揭賭場押走被害人乙○○
      ，而對於當日在賭場之人，共同被告甲○○亦僅與被告丙○○熟識，此為共同被告甲○○所供陳在卷，由此益徵共
      同被告甲○○於電話中向丁○○所供乃被告丙○○事先策
      劃乙節，核屬事實，據此，共同被告甲○○與其他不詳姓
      名男子始得知悉被害人乙○○之行蹤而為本案犯行。
    (3)證人乙○○及證人即乙○○女友趙香華於原審審理時證稱
      ：案發當晚，戊○○○曾與乙○○夫妻見面，戊○○○表
      示懷疑可能是其子丙○○所為，當時無人知道乙○○有書
      立自白書，然丙○○卻於案發當晚即對戊○○○表示乙○○有書立自白書、且承認詐賭之事等情明確（見原審卷第
      117頁背面、第120頁背面）。而證人戊○○○於本院審理
      中對於證人趙香華所證上情亦不否認，僅泛稱忘記了（見
      本院卷第 149頁），益徵證人乙○○、趙香華所證事實確
      有所據。
    (4)被告丙○○否認上情，於本院辯稱：當天中午就有人打電
      話到伊家中講述乙○○書立本票、自白書之事，所以伊之
      前就知道此事云云，並聲請傳喚證人丁○○為證。惟查：
      被告丙○○於原審供稱：伊是等到戊○○○從咖啡廳回來
      ，聽戊○○○說，才知道乙○○簽本票的事云云（見原審
      卷第119 頁背面），本院所辯已與原審不同，此其一也。
      再者，證人丁○○雖於本院亦證稱「有聽到電話，說被害
      人有承寫自白書」云云，然查，證人丁○○於檢察官反詰
      時，對於是誰打電話乙節，或稱是「是一位男的，是誰我
      記不得了」云云、或稱「是被害人的太太」云云、或稱「
      是一位男的打來的，我拿過聽筒有問被害人好不好，對方
      說被害人有承認他詐賭」云云，即指是擄人之共犯，說詞
      反覆，已令人存疑，再者，證人丁○○雖證稱曾在電話中
      聽過上情，然對於檢察官之反詰，電話是打到被告丙○○
      手機或室內電話？電話是由誰接的？為何電話會轉給丁○○聽？共犯打電話來的目的為何？丁○○既不認識打電話
      之人，何以會與之討論被害人情形？等等均無從回答而證
      稱不知悉（見本院卷第147 頁），證人丁○○所證情節唐
      突不合情理，所證已難令人採信。而證人丁○○所證「接
      電話」之事實既在被害人乙○○仍遭限制行動中發生（即
      在上午11時釋放被害人前），惟證人戊○○○竟證稱丁○○當天是在下午到被告丙○○家中（見本院卷第 149頁背
      面），二人所證情節矛盾，難信為真實。
      況且，果若真有擄人之共犯打電話至被告丙○○家，則共
      犯何以在犯罪進行中打電話到被告丙○○家中，由此益徵
      被告丙○○涉及共犯之事實，據上調查證據結果，證人丁○○、戊○○○於本院審理中之證詞無從採為被告丙○○
      有利之認定。
    (5)卷附之監聽對話內容，被告丙○○於94年3 月18日12時31
      分，以其所有0000000000號行動電話撥打被告甲○○之00
      00000000號行動電話，曾有以下對話：
      丙○○：「喂，世煌哦。」
      甲○○：「怎樣。」
      丙○○：「我這邊這個沒去報案」
      甲○○：「你怎麼知道？」
      丙○○：「…我想一想都沒消息了，你聽懂嗎？我媽那邊
                也說他們應該沒有去報，不過我分析起來，…
                ，他們自己在做賊的那會那麼好幹，…而且自
                己還寫這樣，我想應該不會報案才對。」
      甲○○：「不敢啦。」（見偵查卷第110頁）
      被告丙○○與共同被告甲○○均坦承有上揭對話，而被告
      丙○○於警詢時亦自白通話內容「就是指乙○○被押走的
      事」（見偵查卷第104 頁），被告丙○○若未共同參與本
      案犯行，何須在本案發生之後14日之94年3 月14日與共同
      被告甲○○討論被害人乙○○是否去報案，而且推測因被
      害人乙○○「自白書寫成這樣」（即承認有詐賭之事實）
      ，因此未敢報案，由此亦堪認被告丙○○與共同被告甲○○及該等不明男子間有共同意圖勒贖而擄人之犯意聯絡，
      並推由甲○○等人實施犯行，至為灼然。
    (6)證人即共同被告甲○○雖於審理中證稱被告丙○○並未參
      與本案犯行，惟查甲○○或因為袒護被告丙○○，或出於
      其他理由而不願出面指證，其證詞尚與客觀事證不符，難
      為被告丙○○有利之認定。
（四）綜上，經調查證據結果，本案事證明確，被告丙○○雖未
      著手實施，然其與共同被告甲○○基於犯意之聯絡而為本
      件犯行之事實，應堪認定，應依法論科。
二、論罪之理由：
（一）核被告丙○○所為，係犯刑法第347條第1項之擄人勒贖罪
      。又按擄人勒贖罪，係以意圖勒贖而擄人為構成要件，其
      犯罪態樣，係將被害人置於行為人實力支配之下，予以脅
      迫，以便向被害人或其關係人勒索財物，因此擄人勒贖罪
      本質上為妨害自由與強盜之結合；在形式上則為妨害自由
      與恐嚇罪之結合，此固有最高法院83年台上字第4157號判
      決可資參照，惟查，被害人乙○○與共犯等並未有債權債
      務關係，業據上述，是共犯甲○○喝令被害人乙○○簽立
      本票及簽立自白書：「本人乙○○在萬大路蘭姊住所，合
      同如意、阿順、宏文打麻將詐賭，經牌友發現，且本人在
      自由意識下一概承認，經過雙方溝通協調願以壹佰萬元整
      做為和解賠償金。恐口（說）無憑，特立此書」，所為係
      為掩飾其等擄人勒贖犯行而為之強制行為，核非為當下取
      得贖款所為妨害自由之部分行為，尚難認得由擄人勒贖罪
      予以評價，此部分應另犯刑法第304條第1項之以脅迫使人
      行無義務之事之強制罪，此部分罪名雖未經檢察官於起訴
      書所犯法條欄論及，惟業經起訴事實載明而已提起公訴，
      且經本院於審判中告知被告及辯護人罪名以俾保障其辯護
      權，是亦為本院所得審酌。被告行為後，94年1月7日修正
      公布之刑法，自95年7月1日施行，修正後之刑法刪除第55
      條關於牽連犯之規定。本件被告所為刑法第347條第1項擄
      人勒贖罪及同法第304 條第1 項之強制罪，有方法結果結
      果之牽連犯關係，依修正前即行為時之規定，應從一重之
      擄人勒贖罪處斷；依修正後之刑法既已刪除牽連犯之規定
      ，則犯上述各罪應依數罪併罰之規定分論併罰。比較新舊
      法之規定，修正後之規定並非較有利於被告，依刑法第2
      條第1 項之規定，應適用行為時之法律，即適用修正前刑
      法第55條牽連犯之規定，應從重論以刑法第347條第1項擄
      人勒贖一罪。
（二）被告丙○○雖未著手實施擄人勒贖及強制之行為，惟其與
      共同被告甲○○及該等不明男子間，事前同謀，且策劃與
      指揮他人實行犯罪，對本件犯行有功能支配關係，既有犯
      意聯絡及行為分擔，為共同正犯。
（三）被告丙○○於87年間，因違反藥事法案件，經臺灣板橋地
      方法院以87年度訴字第22號判處有期徒刑3年5月，復因犯
      施用第一級毒品案件，經臺灣板橋地方法院以88年度訴字
      第908 號判處有期徒刑10月，並接續執行，又因犯遺棄罪
      ，經臺灣高等法院以88年度少連上訴字第244 號判處有期
      徒刑1年6月，而上開施用第一級毒品罪及遺棄罪，經臺灣
      板橋地方法院92年度聲字第1172號裁定合併應執行有期徒
      刑1年4月，於93年5月4日縮刑假釋，刑期已於93年8 月23
      日屆滿，有臺灣高等法院被告前案紀錄表在卷可按，茲於
      5年以內再故意犯本件有期徒刑以上之罪，不論依94年1月
      7 日修正公布，95年7月1日施行前之刑法第47條，或修正
      後之刑法第47條第1 項之規定，均構成累犯，對被告而言
      並無有利或不利之情形，自不生新舊法比較之問題，應逕
      依修正前之刑法第47條，論以累犯，並依法加重其刑。至
      法定刑死刑、無期徒刑部分，依法不得加重。
（四）按刑法第347條第5項後段規定：「取贖後而釋放被害人者
      ，得減輕其刑。」本案共犯於取贖後釋放被害人之事實，
      業據上述，爰審酌共犯等於取得贖款後即刻於當日上午11
      時釋放被害人，對於本案法益之侵害旋於斯時終止，法益
      之侵害尚非鉅大，因此就被告丙○○部分，爰依上揭規定
      減輕其刑。並先加後減之。
三、撤銷原判及科刑之理由：
（一）原審判決對被告丙○○論罪科刑，固非無見，惟原判決(1)
      認被告共同喝令被害人簽立本票及自白書所為「屬擄人勒
      贖行為一部，不另論罪」，而未論予刑法第304條第1項強
      制罪及論予與擄人勒贖罪之牽連關係，尚有未合；(2)刑法
      第347條第5項後段規定，取贖後而釋放被害人者，乃得減
      其刑，並非必減之規定，原判決未說明減輕理由，亦有未
      合。被告丙○○上訴，猶執前詞否認犯罪，雖無理由，惟
      原判決既有可議之處，自應由本院撤銷改判。又由被告上
      訴或為被告利益而上訴者，第二審院院不得諭知較重於原
      審判決之刑。但因原審判決適用法條不當而撤銷之者，不
      在此限，刑事訴訟法第370 條定有明文，又所謂原審判決
      適用法條不當，凡對於第一審所引用之刑法法條有所變更
      者，皆包含之，最高法院 32年上字第969號著有判例可稽
      ，查本件雖由被告上訴，惟原審判決未對被告論予刑法第
       304條第 1項之強制罪，本院既變更第一審所引用之刑法
      法條，原判決自有適用法條不當之情形，依刑事訴訟法第
       370條但書之規定，自得諭知較重於原審判決之刑，併予
      敘明。
（二）爰審酌被告丙○○思欲不勞而獲，起意勒贖而擄人，而本
      案於清晨6 時之際由共犯分持不明槍械、球棒強行押走被
      害人乙○○，且於過程中毆打被害人，喝稱在山上挖洞將
      伊埋掉等擄人之手段，致被害人惶恐莫甚，造成心理難以
      抹滅之傷害，並致其家人心理產生恐懼，更生一般社會大
      眾對於身體財產安全之恐慌，影響社會治安甚鉅，惟念共
      犯於擄人時雖有傷害、恐嚇等行為，但於囚禁期間並未有
      殘酷凌虐被害人之舉動，犯罪所得為20萬元，復參以被告
      丙○○飾詞狡辯否認犯罪毫無悔意，於本案犯罪居於策劃
      樞紐之地位等一切情狀，量處如主文第 2項所示之刑。扣
      案如附表編號1、2所示之本票2紙及編號3所示被害人遭強
      制書立之自白書 1張，均係共同被告甲○○等所有因犯罪
      所得之物，應依刑法第38條第1項第3款之規定宣告沒收；
      至該等不明男子用以脅迫被害人之不明槍械及持以傷害告
      訴人之球棒，因未扣案，且乏證據證明現仍存在，亦無證
      據證明係違禁物，乃不予宣告沒收，附此敘明。
據上論斷，應依刑事訴訟法第369條第1項前段、第364條、第370
條但書、第 299條第1項前段，刑法第2條第1項、第28條、第347
條第1項、第5項後段、第55條（修正前）、第47條（修正前）、
第38條第1項第3款，判決如主文。
本案經檢察官鍾鳳玲到庭執行職務
中    華    民    國    95    年    10    月    26    日
                  刑事第十五庭  審判長法  官  吳昭瑩
                                      法  官  楊貴雄
                                      法  官  王梅英
中    華    民    國    95    年    10    月    30    日
以上正本證明與原本無異。
如不服本判決，應於收受送達後十日內向本院提出上訴書狀，其
未敘述上訴之理由者並得於提起上訴後十日內向本院補提理由書
（均須按他造當事人之人數附繕本）。
                                     書記官  李信穎
附錄：本案論罪科刑法條全文
得上訴中華民國刑法第347條意圖勒贖而擄人者，處死刑、無期
徒刑或7年以上有期徒刑。
因而致人於死者，處死刑、無期徒刑或12年以上有期徒刑；致重
傷者，處死刑、無期徒刑或10年以上有期徒刑。
第1項之未遂犯罰之。
預備犯第1項之罪者，處2年以下有期徒刑。
犯第1 項之罪，未經取贖而釋放被害人者，減輕其刑；取贖後而
釋放被害人者，得減輕其刑。
附表：
┌──┬──────────────┬────────┐
│編號│       沒  收  物  品       │   沒收之依據   │
├──┼──────────────┼────────┤
│ 1  │乙○○所簽發票號363977號、發│刑法第38條第1項 │
│    │票日94年3月4日、到期日94年3 │第3款           │
│    │月11日、面額30萬元之本票乙紙│                │
├──┼──────────────┼────────┤
│ 2  │乙○○所簽發票號363978號、發│刑法第38條第1項 │
│    │票日94年3月4日、到期94年3月 │第3款           │
│    │18日面額50萬元之本票乙紙    │                │
├──┼──────────────┼────────┤
│ 3  │自白書1份                   │刑法第38條第1項 │
│    │                            │第3款           │
└──┴──────────────┴────────┘


司法院資訊處製作；財團法人民間司法改革基金會備份。
